【裁判字號】    99,司財管,120
【裁判日期】    991013
【裁判案由】    指定遺產管理人
【裁判全文】
臺灣臺南地方法院民事裁定           99年度司財管字第120號
聲  請  人  三信商業銀行股份有限公司
法定代理人  丙○○
上列聲請人聲請對被繼承人王士鴻選任遺產管理人事件，本院裁
定如下：
    主  文
選任財政部國有財產局臺灣南區辦事處臺南分處為被繼承人王士
鴻之遺產管理人。
准對被繼承人王士鴻之繼承人為公示催告。
聲請人應於本裁定送達後二十日內將本公示催告登載公報、新聞
紙或其他相類之傳播工具一日。
被繼承人王士鴻之大陸地區以外之繼承人，應自本公示催告最後
登載新聞紙之日起一年二月內承認繼承，上述期間屆滿無繼承人
承認繼承時，其遺產於清償債權，並交付遺贈物後如有賸餘，即
歸屬國庫。
聲請程序費用新臺幣壹仟元由被繼承人王士鴻之遺產負擔。
    理      由
一、按繼承開始時，繼承人之有無不明者，由親屬會議於一個月
    內選定遺產管理人，並將繼承開始及選定遺產管理人之事由
    ，向法院報明；無親屬會議或親屬會議未於前條所定期限內
    選定遺產管理人者，利害關係人或檢察官，得聲請法院選任
    遺產管理人，並由法院依前項規定為公示催告；公示催告期
    限屆滿，無繼承人承認繼承時，其遺產於清償債權，並交付
    遺贈物後，如有剩餘，歸屬國庫，民法第1177條、第1178
    條第2項、第1185條分別定有明文。
二、本件聲請意旨略以：被繼承人王士鴻（男，民國○○年○月○○
    日生，身分證統一編號：Ｚ000000000號，生前最後住所：臺
    南縣麻豆鎮○○里○鄰○○○路218巷93號）於97年5月23日
    向聲請人借款新臺幣(下同)60萬元，尚積欠本金591,287元
    暨利息、違約金。惟被繼承人於王士鴻死亡，其法定繼承人
    均已拋棄繼承，無法依同法第1177條選任遺產管理人，致聲
    請人之權利無法行使，故聲請人以利害關係人身分向法院聲
    請為被繼承人王士鴻選任遺產管理人等語。
三、經查：聲請人主張之前開事實，業據提出被繼承人王士鴻除
    戶謄本1件、本票影本1件、三信商業銀行信用貸款撥款授權
    書影本1件、繼承系統表1件附卷為憑。並經本院依職權調閱
    本院97年度繼字第1855號拋棄繼承事件卷宗核閱綦詳，是聲
    請人之主張應足採信。又查被繼承人王士鴻死亡後，其法定
    繼承人皆已依法拋棄繼承權經本院准予備查，且未準用民法
    第1177條之規定選定遺產管理人，而被繼承人王士鴻為聲請
    人之債務人，故聲請人以利害關係人之身分聲請選任被繼承
    人王士鴻之遺產管理人，核與上開規定並無不合，應予准許
    。
四、按公示催告期限屆滿，無繼承人承認繼承時，其遺產於清償
    債權，並交付遺贈物後，如有剩餘，歸屬國庫；又按非公用
    國有財產以財政部國有財產局為管理機關，民法第1185條、
    國有財產法第12條分別定有明文。查本件被繼承人王士鴻之
    法定繼承人皆已依法拋棄繼承權經本院准予備查，復未準用
    民法第1177條之規定選定遺產管理人，且經本院函詢被繼承
    人王士鴻原繼承人即兄妹乙○○、甲○○等有無擔任被繼承
    人王士鴻之遺產管理人之意願，迄今均未回覆本院，足徵被
    繼承人王士鴻之原繼承人對被繼承人王士鴻遺產之處置已漠
    不關心；又查被繼承人王士鴻之遺產，倘無人承認繼承時，
    將於清償債權，交付遺贈物後，歸屬國庫，為使被繼承人王
    士鴻遺產之處置順利進行，本院認選任財政部國有財產局臺
    灣南區辦事處臺南分處為被繼承人王士鴻之遺產管理人為適
    當。
五、依非訟事件法第157條、第24條第1項，裁定如主文。
中    華    民    國    99    年    10    月    13    日
                  家事法庭      司法事務官  林可婷
以上正本係照原本作成
如對本裁定抗告須於裁定送達後10日內向本院提出抗告狀
中    華    民    國    99    年    10    月    14    日
                                書記官  謝麗首

司法院資訊處製作；財團法人民間司法改革基金會備份。
